臺灣臺中地方法院民事判決
111年度沙簡字第19號
原      告  李秀麗  
訴訟代理人  陳樹村律師
            郭大維律師
被      告  李昱紘  
上列當事人間請求確認本票債權不存在事件，經本院於民國111
年6月1日言詞辯論終結，判決如下：
    主      文
確認被告持有如附表編號一、二、三、四、五、六所示本票，對
原告之票據債權請求權及利息請求權均不存在。
訴訟費用新臺幣貳萬零捌佰元由被告負擔。
    事實及理由
一、原告主張（一）被告持以原告為發票人之如附表所示本票6
    紙，向本院聲請裁定准予強制執行，經本院以110年度司票
    字第5723號裁定准許強制執行在案。（二）如附表編號一、
    二所示本票2紙均未記載到期日，視為見票即付，且如附表
    編號一、二所示本票之發票日分別為民國97年12月26日、97
    年12月31日，迄至110年間被告持該等本票向本院聲請裁定
    准予強制執行，顯已逾票據法第22條第1項規定時效期間3年
    ，原告自得主張時效抗辯並拒絕給付票款。（三）如附表編
    號三、四、五、六所示本票之到期日分別為97年12月25日、
    98年1月8日、98年1月4日、97年12月13日，迄至110年間被
    告持該等本票向本院聲請裁定准予強制執行，顯已逾票據法
    第22條第1項規定時效期間3年，原告自得主張時效抗辯並拒
    絕給付票款等語。並聲明：確認被告持有如附表編號一、二
    、三、四、五、六所示本票，對原告之票據債權請求權及利
    息請求權均不存在。
二、被告則以：（一）原告簽發本票，及原告的姊夫簽發支票，
　　均透過綽號「黑中」之人向被告換錢共計新臺幣（下同）23
    0萬元，被告將現金230萬元交予綽號「黑中」之人轉交給原
    告。（二）被告於西元2016年12月間在西班牙坐牢，嗣於西
    元2021年3月間出獄並返回到臺灣，如附表所示本票6紙於這
    段期間係由綽號「黑中」之人保管，被告於110年4月間自綽
    號「黑中」之人處取得如附表所示本票6紙等語資為抗辯。
    並聲明：原告之訴駁回。
三、本院之判斷：
（一）按確認法律關係之訴，非原告有即受確認判決之法律上利
      益者，不得提起之，民事訴訟法第247第1項前段定有明文
      。而所謂「即受確認判決之法律上利益」，係指因法律關
      係之存否不明確，致原告在私法上之地位有受侵害之危險
      ，而此項危險得以對於被告之確認判決除去者而言（最高
      法院42年度臺上字第1031號民事裁判意旨參照）。經查，
      被告持以原告為發票人之如附表所示本票6紙，於110年10
      月12日向本院具狀聲請裁定准予強制執行，經本院以110
      年度司票字第5733號裁定准許強制執行在案等情，業經本
      院依職權調閱本院110年度司票字第5733號民事聲請卷審
      閱無訛，自堪信為真實，足見被告得隨時持上開裁定聲請
      強制執行，原告則有受強制執行之危險，該等危險得以確
      認判決除去，是以，原告提起本件確認之訴，有即受確認
      判決之法律上利益，先予敘明。
（二）次按本票未載到期日者，視為見票即付，票據法第120條
      第2項定有明文。復按票據上之權利，對匯票承兌人及本
      票發票人，自到期日起算；見票即付之本票，自發票日起
      算；3年間不行使，因時效而消滅。對支票發票人自發票
      日起算，1年間不行使，因時效而消滅，票據法第22條第1
      項定有明文。另按消滅時效完成後，即不生消滅時效中斷
      之問題，並非核發債權憑證後，時效即可重行起算。司法
      院院字第2447號解釋，係指原執行名義尚未罹於時效而核
      發債權憑證之情形而言（最高法院85年度臺上字第3026號
      民事裁判意旨參照）。又按消滅時效完成後，如債權人依
      原執行名義或債權憑證聲請法院再行強制執行時，不生中
      斷時效或中斷事由終止重行起算時效之問題，債務人自非
      不得對之提起債務人異議之訴，以排除該執行名義之執行
      （最高法院89年度臺上字第1623號民事裁判意旨參照）。
（三）復查：1.如附表編號一、二所示本票均未記載到期日，及
      其發票日分別為97年12月26日、97年12月31日，揆諸前揭
      說明，其消滅時效期間應自發票日起算3年，已於100年12
      月31間全部屆滿而告完成。2.如附表編號三、四、五、六
      所示本票之到期日分別為97年12月25日、98年1月8日、98
      年1月4日、97年12月13日，揆諸前揭說明，其消滅時效期
      間應自到期日起算3年，已於101年1月8日全部屆滿而告完
      成。3.如附表所示本票6紙，其消滅時效期間已於101年1
      月8日全部屆滿，而被告於110年10月12日持該等本票向本
      院具狀聲請裁定准予強制執行，揆諸前揭說明，不生中斷
      時效之問題，是以，原告主張時效抗辯並拒絕給付，即屬
      有據。
（四）再按時效完成後，債務人得拒絕給付，民法第144條第1項
      定有明文。是以，消滅時效完成之效力，僅發生拒絕給付
      之抗辯權，於債務人為抗辯後，消滅者為請求權而非權利
      本身（最高法院88年度臺簡上字第22號民事裁判意旨參照
      ）。又按主權利因時效消滅者，其效力及於從權利。但法
      律有特別規定者，不在此限，民法第146條定有明文。是
      以，從權利以主權利之存在為前提，原則上與主權利同其
      命運，故主權利之移轉或消滅，其效力原則上及於從權利
      。債權請求權如已罹於時效而消滅，則其利息請求權，雖
      尚未罹於時效，亦應隨同消滅（最高法院69年度臺上字第
      4163號民事裁判意旨參照）。查如附表所示本票6紙，其
      消滅時效期間已於101年1月8日全部屆滿而告完成等情已
      如前述，而原告既已主張時效抗辯，揆諸前揭說明，應認
      被告持有如附表所示本票6紙，對原告之票據債權請求權
      即歸於消滅而不存在，及其從權利即利息請求權亦應隨同
      消滅。從而，原告請求確認被告持有如附表所示本票6紙
      ，對原告之票據債權請求權及利息請求權均不存在，為有
      理由，應予准許。　　　　　　　
（五）兩造其餘之攻擊防禦方法及未經援用之證據，經本院斟酌
      後，認為均不足以影響本判決之結果，自無逐一詳予論駁
      之必要，併此敘明。
四、訴訟費用負擔之依據：依民事訴訟法第78條規定，本件訴訟
    費用額為第一審裁判費20,800元，應由被告負擔。
中　　華　　民　　國　 111　　年　　7 　 月　 　13　　日
                  沙鹿簡易庭  法  官  賴秀雯
以上為正本係照原本作成。
如不服本判決，應於送達後二十日內，向本院提出上訴狀並表明
上訴理由，如於本判決宣示後送達前提起上訴者，應於判決送達
後二十日內補提上訴理由書（須附繕本）。如委任律師提起上訴
者，應一併繳納上訴審裁判費。
中　　華　　民　　國　 111　　年　　7　　月　 　13　　日
                              書記官  陳任鈞　　

　　
附表：
編號 發票日（民國）  票面金額（新臺幣） 到   期   日 票據號碼 發票人 一 97年12月26日   500,000元 未記載 WG0000000號 李秀麗 二 97年12月31日 300,000元 未記載 CH599801號 李秀麗 三 97年12月16日 500,000元 97年12月25日 CH599555號 李秀麗 四 97年12月29日 200,000元 98年1月8日 CH443310號 李秀麗 五 97年12月25日 300,000元 98年1月4日 WG0000000號 李秀麗 六 97年12月4日 200,000元 97年12月13日 WG0000000號 李秀麗